【裁判字號】    92,交上易,131
【裁判日期】    920506
【裁判案由】    過失傷害
【裁判全文】
臺灣高等法院刑事判決                          九十二年度交上易字第一三一號
    上  訴  人  臺灣桃園地方法院檢察署檢察官
    被      告  乙○○
右上訴人因過失傷害案件，不服臺灣桃園地方法院九十一年度交易字第五七七號，中
華民國九十二年二月十日第一審判決（起訴案號：臺灣桃園地方法院檢察署九十一年
度偵字第一二八六六號），提起上訴，本院判決如左：
    主  文
原判決撤銷。
乙○○因過失傷害人，處有期徒刑參月，如易科罰金，以佰元折算壹日。
        事  實
一、乙○○於民國九十一年一月三十一日晚間，駕駛車牌號碼６Ｂ─１１１２號自用
    小客車，沿桃園縣蘆竹鄉○○路，由桃園市往大園鄉果林村方向行駛，嗣於同日
    十九時許，途經蘆竹鄉○○路與長榮路交岔路口時，欲右轉往長榮路繼續直行。
    其原應注意汽車行駛至交岔路口，轉彎車應暫停讓直行車先行，且汽車行駛時，
    駕駛人應注意兩車併行之間隔，並隨時採取必要之安全措施。而依當時夜間有照
    明、路面乾燥、無障礙物、視距良好等情形，又無不能注意之情事，竟疏未注意
    及此，貿然右轉，致使同向直行於其自用小客車右側、由甲○○所騎乘、亦疏未
    注意車前狀況之腳踏車閃避不及，而撞及乙○○所駕駛之上開自用小客車右後車
    身。甲○○因此人車倒地，受有右橈骨粉碎性骨折、鼻腔挫傷、頭部外傷合併腦
    震盪等多處傷害。
二、案經甲○○訴請臺灣桃園地方法院檢察署檢察官偵查起訴。
        理  由
一、訊據被告乙○○固不否認於右揭時、地，因其所駕駛之自用小客車與告訴人甲○
    ○所騎乘之腳踏車發生擦撞，而致告訴人受傷之事實，惟矢口否認有何過失之犯
    行；並辯稱：伊當時已經右轉進入長榮路，告訴人之腳踏車才撞上伊小客車的右
    後方車身云云。
二、按本件車禍發生後，雙方並未報警處理，致未能及時繪製交通事故調查報告表及
    拍攝現場照片以供查證；且雙方對於兩車撞擊之部位，及卷附照片中小客車右後
    方之刮痕是否本次車禍所造成等節，亦情詞各執。復因告訴人之腳踏車已遺失，
    致無從其受損情形提供判斷。又本件經原審送請台灣省桃園縣區車輛行車事故鑑
    定委員會鑑定結果，亦認佐證資料不足，肇事情形不明，函復礙難鑑定（見原審
    卷第三一頁）。是本件車禍原因之判定，僅能就車禍發生之地點及事後雙方之供
    述，釐清現場情形以定責任歸屬，合先敘明。
三、經查：本件車禍發生前，被告係駕車於南崁路上直行，其小客車原先之位置在告
    訴人踏腳車之左後方，因小客車之車速較腳踏車為快，故於被告欲自南崁路右轉
    進入長榮路之際，被告之小客車已在告訴人腳踏車之前。而兩車碰撞時，係告訴
    人之腳踏車車頭撞及被告之小客車右後側車身，碰撞當時被告小客車之車身尚未
    完全轉入長榮路，而係呈四十五度至六十度之角度向右斜停等情，業據被告供承
    在卷（見偵字卷第一一頁背面）。雖就究係被告之小客車撞及告訴人之腳踏車，
    抑或係告訴人之腳踏車撞及被告之小客車一節，與告訴人之指訴固有所不同，惟
    除此之外，二人其餘所言大致相近。認為應以被告上開之陳述經過，資為認定本
    案事實之依據。
四、參諸經驗法則，汽車之車速通常遠較腳踏車為快，案發時告訴人年四十歲，衡情
    所騎乘之腳踏車時速亦應不快。而雙方既係在被告駕駛之小客車右轉之際即發生
    碰撞，足見被告之汽車超越告訴人之腳踏車之際，兩車應相距甚近，亦即告訴人
    之腳踏車已甚為接近交岔路口。此時被告既屬欲轉彎之車輛，並未享有優先路權
    ，依道路交通安全規則即應禮讓直行而享有優先路權之告訴人腳踏車先行通過交
    岔路口。詎被告並未禮讓，反而搶先右轉，以致肇事，其有過失甚明。雖被告自
    認既係被害人之腳踏車撞及伊之小客車，伊應無過失可言云云。惟此僅係因被告
    小客車之車速較腳踏車之車速快速許多所致，被告事先既已預見兩車行車路線及
    相對位置，即不能因此解免其右轉時應禮讓直行車及注意兩車併行間隔之義務。
五、次按汽車行駛至交岔路口，轉彎車應讓直行車先行；且汽車行駛時，駕駛人應注
    意兩車併行之間隔，並隨時採取必要之安全措施；道路交通安全規則第一百零二
    條第一項第六款前段、第九十四條第三項分別訂有明文。被告乙○○駕駛汽車自
    應注意上述道路交通安全規定，且依當時情形夜間有照明、路面乾燥、無障礙物
    、視距良好等情形，又無不能注意之情事，卻駕車與告訴人騎乘之腳踏車發生擦
    撞，致告訴人受傷，被告乙○○顯有過失。而若被告乙○○禮讓直行車先行，本
    件車禍當能避免。是被告乙○○過失行為與告訴人之傷害間，具有相當因果關係
    。又告訴人因本件車禍受傷受有右橈骨粉碎性骨折、鼻腔挫傷、頭部外傷合併腦
    震盪，亦有敏盛綜合醫院（見他字卷第四頁）、桃園榮民醫院診斷證明書（見原
    審卷第二四頁）在卷可佐。此外復有檢察官勘驗筆錄（見偵字卷第一三頁）、事
    故現場圖（見偵字卷第一五頁）、被告之車損照片五張（見他字卷第二一頁、第
    二二頁）、現場照片四張（見原審卷第六頁、第七頁）可稽。本件事證明確，被
    告犯行洵堪認定，應予依法論科。至於告訴人雖亦有疏未注意車前狀況，而與有
    過失，但不因此解免被告過失傷害責任，附此敘明。
六、核被告乙○○所為，係犯刑法第二百八十四條第一項前段之過失傷害罪。
七、原審據以論罪科刑，固非無見；惟查：本件告訴人所受傷害程度嚴重，案發迄今
    已逾一年，被告尚未賠償告訴人，檢察官循告訴人之請求上訴意旨以：告訴人係
    騎乘腳踏車，時速不逾五公里，本件車站純粹係被告駕駛汽車距離告訴人太近所
    致，告訴人無可歸責之處，原判決僅判處被告拘役三十日並得易科罰金，顯然過
    輕等語；檢察官之上訴為有理由，自應由本院將原判決撤銷改判。爰審酌被告乙
    ○○前無犯罪前科、本應注意汽車行駛至交岔路口，轉彎車應暫停讓直行車先行
    ，且汽車行駛時，駕駛人應注意兩車併行之間隔，並隨時採取必要之安全措施，
    卻貿然右轉，致擦撞同向直行於其自用小客車右側由甲○○騎乘之腳踏車，其過
    失程度、告訴人所受傷害情況、而告訴人騎腳踏車亦有未注意車前狀況之過失、
    被告迄未與告訴人達成和解，兼衡之被告於肇事後立即將告訴人送醫救治，此據
    告訴人陳述甚明，復因雙方對於和解金額亦有一百八十萬元及二十萬元之認知差
    距，以致不能達成和解等一切情狀，量處如主文第二項所示之刑，並諭知易科罰
    金之折算標準。
據上論斷，應依刑事訴訟法第三百六十九條第一項前段、第三百六十四條、第二百九
十九條第一項前段，刑法第二百八十四條第一項前段、第四十一條第一項、罰金罰鍰
提高標準條例第一條前段、第二條，判決如主文。
本案經檢察官朱兆民到庭執行職務。
中      華      民      國    九十二    年      五      月      六      日
                              臺灣高等法院交通法庭
                                  審判長法  官  陳  祐  治
                                        法  官  楊  炳  禎
                                        法  官  王  炳  梁
右正本證明與原本無異。
不得上訴。
                                        書記官  潘  大  鵬
中      華      民      國    九十二    年      五      月      七      日
附論本案罪科刑法條全文：
刑法第二百八十四條第一項
因過失傷害人者，處六月以下有期徒刑、拘役或五百元以下罰金。致重傷者，處一年
以下有期徒刑、拘役或五百元下罰金。


司法院資訊處製作；財團法人民間司法改革基金會備份。
